【裁判字號】    88,易,4293
【裁判日期】    890524
【裁判案由】    詐欺
【裁判全文】
臺灣高雄地方法院刑事判決                        八十八年度易字第四二九三號
    公  訴  人  臺灣高雄地方法院檢察署檢察官
    被      告  甲○○
右列被告因詐欺案件，經檢察官提起公訴 (八十八年度偵字第三二二一號），本院判
決如左：
    主  文
甲○○無罪。
    理  由
一、公訴意旨及其論據如起訴書所載（如附件）。
二、按犯罪事實應依證據認定之，無證據不得推定其犯罪事實；不能證明被告犯罪者
    ，應諭知無罪之判決，刑事訴訟法第一百五十四條、第三百零一條第一項定有明
    文。認定不利於被告之事實，須依積極證據，苟積極證據不足為不利於被告事實
    之認定時，即應為有利於被告之認定，更不必有何有利之證據，最高法院三十年
    上字第八一六號著有判例可資參照。又刑法第三百三十九條第一項詐欺罪之成立
    ，以行為人意圖為自己或第三人不法所有，以詐術使人將本人或第三人之物交付
    為要件，而所謂以詐術使人交付，必須被詐欺人因其詐術而陷於錯誤，若其所用
    之方法，不能認為詐術，亦不致使人陷於錯誤，即不構成該罪，最高法院四十六
    年台上字第二六○號判例亦著有明文。另於債務不履行之情形，債務人是否有詐
    欺之故意及施用詐術，係以行為時為判斷之時點，如行為人初無詐欺之故意及使
    用詐術，嗣後因經濟情況改變或其他因素，而未按契約返還借款或其他債務者，
    則與詐欺之犯行無涉。
三、訊據被告甲○○堅決否認詐欺犯行，辯稱：未詐欺告訴人乙○○；未付工程款予
    其僱用來開挖本件「翠華國宅土方處理工程」土方之告訴人，係因計算承包價格
    時計算錯誤，故於做了第一、二期工程後已虧損了一百餘萬元，於虧損後其要求
    共同承包本件工程之合夥人丙○○、綽號「大毛」之男子共同負擔虧損，付款予
    告訴人，惟其等均不願意共同負擔虧損拿出錢來，始未付款予告訴人，於並未施
    用詐術，亦無詐欺之故意等語。經查：（一）、本件案件發生之過程，經被告辯
    解後，告訴人亦答稱確屬實在之客觀事實如下：１、被告承包本件工程，於做了
    第一、二期工程虧損後，確曾告知告訴人因虧損而無法付款，並帶告訴人去向其
    他二位合夥人丙○○、綽號「大毛」之男子請求付款，惟因其二人均不願意共同
    負擔虧損拿出錢來，致未付款予告訴人；被告於停工返回台北住處後，告訴人至
    台北要求付款時，其亦曾帶告訴人再找合夥人丙○○、綽號「大毛」之男子商談
    付款事宜，惟亦因其等均不願意共同負擔虧損拿出錢來，致未付款予告訴人。２
    、被告除僱用告訴人之二部挖土機施工外，其本人亦租用另一部挖土機與告訴人
    共同施工，而非全部均交由告訴人施工。３、該土方處理工程之工期共有一、二
    、三期，被告係於做了第一、二期工程後即因虧損而停工，而非於告訴人做完三
    期工程後始停工。（二）、則以前述事實判斷之：１、以被告確實係虧損、曾多
    次帶同告訴人找其合夥人丙○○及綽號「大毛」之男子商談付款事宜、其合夥人
    丙○○及綽號「大毛」確均不願意共同負擔虧損拿出錢來付款等情以觀，應已足
    見被告並未施用詐術亦無詐欺之故意，否則應係一走了之並避不見面，而不可能
    告知告訴人其虧損而欲停工之情況及有多次與告訴人處理債務之行為。２、以被
    告本人亦租用另一部挖土機與告訴人共同施工，而非全部均交由告訴人施工以觀
    ，與被告如確實係有意詐欺，則應係將全部之工程均交由告訴人施工而不可能親
自參與全部工程之施工之常情不符。３、以被告係於做了第一、二期工程後即停
    工，而非於告訴人做完全部之三期工程後始停工以觀，亦與被告如確實係有意詐
    欺，則應係待告訴人於做完第三期工程後始宣布停工，以詐取更多利益之常情不
    符。（三）、綜上所述，被告應無施用詐術之可言，其行為與詐欺罪之構成要件
    不符；此外，本院又查無其他證據足認被告確有公訴人所指之犯行，本件應屬民
    事糾紛，依前揭法條規定及判例意旨，自應諭知被告無罪之判決。
四、據上論斷，應依刑事訴訟法第三百零一條第一項，判決如主文。
中      華      民      國    八十九    年      五      月    二十四    日
                                  臺灣高雄地方法院刑事第一庭
                                      法  官  郭文通
右正本證明與原本無異。
如不服本判決，應於判決送達後十日內，向本院提出上訴狀。
                                      書記官  黃國忠
中      華      民      國    八十九    年      五      月    二十四    日


司法院資訊處製作；財團法人民間司法改革基金會備份。
